【裁判字號】    97,抗,659
【裁判日期】    970530
【裁判案由】    假處分
【裁判全文】
臺灣高等法院民事裁定                   97年度抗字第659號
   抗告人  甲○○
   代理人  李永裕律師
   抗告人  乙○○
上列抗告人因與相對人漢旌視聽歌唱企業股份有限公司間聲請假
處分事件，對於中華民國九十七年三月二十七日臺灣臺北地方法
院九十七年度裁全字第二四六四號所為裁定提起抗告，本院裁定
如下：
    主  文
抗告駁回。
抗告費用由抗告人負擔。
    理  由
一、按於爭執之法律關係，為防止發生重大之損害或避免急迫之
    危險或有其他相類之情形而有必要時，得聲請為定暫時狀態
    之處分，民事訴訟法第五百三十八條第一項定有明文。所謂
    重大、急迫、必要等概念，均屬不確定法律概念，應以利益
    衡量作為具體判斷標準，亦即債權人因定暫時狀態處分而獲
    得確保之利益或防免之損害，必須大於債務人因暫時容忍現
    狀存續義務而蒙受之不利益或損害，始屬之，蓋因定暫時狀
    態處分之制度目的，乃為暫時調整、平衡債權人與債務人間
    利害關係之一種救濟手段，以避免於本案判決確定前發生損
    害擴大、危險增加或相類似之情形，含有公益性之目的，並
    非僅為保全或滿足債權人之權利，尚應兼顧債務人之權利，
    此與一般保全程序並不相同。又關於滿足性處分，債權人可
    在本案判決確定以前，先獲得權利之滿足，因此，滿足性處
    分形同喪失其對本案訴訟原來具有之附隨性、暫定性等本質
    ，而呈現宛如本案訴訟之容貌，且發揮類於本案訴訟之機能
    ，為顧慮其影響之重大性，並平衡當事人雙方之利害，自應
    具有較高度之保全必要性為准許要件，換言之，此類滿足性
    處分之保全必要性須達到較高之證明度。次按請求及定暫時
    狀態處分之原因應釋明之；前開釋明如有不足，而債權人陳
    明願供擔保或法院認為適當者，法院始得定相當之擔保，命
    供擔保後為定暫時狀態之處分，此觀民事訴訟法第五百三十
    八條之四準用同法第五百三十三條、第五百二十六條第一、
    二項規定即明。倘債權人就其請求及定暫時狀態假處分之原
    因，毫未予以釋明，法院尚不得因其陳明願供擔保，即認足
    補釋明之欠缺，而命供擔保後為定暫時狀態之處分（最高法
    院九十五年度台抗字第六二一號裁判意旨參照）。
二、本件聲請及抗告意旨略以：伊將所有之門牌號碼台北市○○
    ○路○段三三三號四樓建物（含公共設施，下稱系爭建物）
    出租與相對人，租期自民國九十五年二月一日起至九十七年
    一月三十一日止，詎相對人於租期屆滿後拒不返還系爭建物
    ，經伊以存證信函催告返還，相對人竟片面指稱雙方已達成
    續租合意，伊於九十七年三月二十四日前往現場行使權利，
    亦遭相對人阻止，致伊與案外人台北馥敦旅館股份有限公司
    （下稱馥敦旅館）另訂租賃契約之協商破局，亦無法與案外
    人晶華國際酒店股份有限公司（下稱晶華酒店）簽訂租賃契
    約，且相對人於系爭建物之營業活動已結束，迄今僅當作堆
    置廢棄物之倉庫使用，縱依本件裁定命相對人清空遷離，對
    相對人所蒙受之損害微小，但對伊所確保之利益則屬鉅大，
    與民事訴訟法第五百三十八條規定之要件相符。爰聲請命相
    對人將系爭建物返還予伊之假處分，且願供擔保以補釋明之
    不足等語。
三、經查，抗告人主張相對人於租期屆滿後拒絕返還租賃之系爭
    建物予伊，經以存證信函催告返還，仍未獲置理之事實，已
    據提出建物所有權狀（見原法院卷第六頁）、建築改良物所
    有權狀（見原法院卷第七頁）、房屋租賃契約書（見原法院
    卷第八至十一頁）、存證信函（見原法院卷第十六至二六頁
    ）為證，自形式上觀察，可認抗告人對於相對人有上開債權
    存在，而已就假處分請求為相當之釋明。惟關於假處分原因
    ，抗告人主張馥敦旅館曾向伊提出系爭建物每月租金新台幣
    （下同）二十五萬元、租期十五年之商業條件，並已進入緊
    密磋商階段，因相對人拒不搬遷，終至交易破局等語，雖據
    提出委託出租契約書為憑（見原法院卷第二八至三一頁）。
    惟觀諸該兩份委託出租契約書，末尾僅有受託人宏誠房屋之
    印章，委託人欄則空白，其是否抗告人委託宏誠房屋居間仲
    介系爭建物，尚非無疑。縱認係抗告人委託宏誠房屋居間仲
    介，亦僅能認有委託居間仲介情事，無從據此釋明馥敦旅館
    曾向抗告人提出上開租賃條件之情事，即難認抗告人有遭受
    損害之可言。抗告人又主張晶華酒店曾向伊提出將承租台北
    市○○○路○段三三三號建物全部（即地下二樓至地上十一
    樓，含系爭建物），每月租金二百萬元、租期二十年之商業
    條件，已進入磋商階段、簽約在即等語，並提出租賃意向書
    為證（見原法院卷第三二頁）。然觀諸該意向書係記載晶華
    酒店與台灣區紡紗工業同業公會就租賃條件及相關細節進行
    協議所出具之租賃意向書，其上並無相對人之記載，更非已
    達成意思表示一致之租賃契約，難認晶華酒店曾向抗告人提
    出上開租賃條件，而致抗告人遭受損害。即令抗告人主張租
    賃契約存在屬實，依該意向書之租賃條件係「租賃地下二樓
    至地上十一樓，每月租金二百萬元」，平均每層樓月租金為
    十五萬三千八百四十六元，系爭建物係第四層樓而非第一層
    樓，其月租金諒不致超過上開平均金額，相較於相對人及抗
    告人間租賃契約約定月租金為二十一萬八千元，原租賃契約
    顯較有利，殊難認抗告人有遭受損害之可言。至抗告人主張
    相對人於系爭建物之營業活動已結束，迄今僅當作堆置廢棄
    物之倉庫使用等語，惟未提出任何證據證明，亦無足採。
四、綜上所述，抗告人提出之證據，尚難使本院信其主張假處分
    原因大致真實，無異於未提出定暫時狀態處分原因之釋明，
    縱抗告人陳明願供擔保，依首開說明，自不應准許。原裁定
    駁回抗告人本件定暫時狀態假處分之聲請，核無違誤。從而
    ，抗告意旨指摘原裁定不當，求予廢棄，委無理由，應予駁
    回。
五、據上論結，本件抗告為無理由，爰裁定如主文。
中    華    民    國    97    年     5    月    30    日
                    民事第十庭
                        審判長法  官  黃豐澤
                              法  官  蕭艿菁
                              法  官  林麗玲
正本係照原本作成。
本裁定除以適用法規顯有錯誤為理由，並經本院許可外，不得再
抗告。如提起再抗告，應於收受後10日內委任律師為訴訟代理人
向本院提出再抗告狀。並繳納再抗告費新台幣１千元。
中    華    民    國    97    年    6     月    2     日
                              書記官  陶美玲


司法院資訊處製作；財團法人民間司法改革基金會備份。
